【裁判字號】    99,聲判,120
【裁判日期】    990729
【裁判案由】    聲請交付審判
【裁判全文】
臺灣臺北地方法院刑事裁定             99年度聲判字第120號
聲  請  人  丙○○
代  理  人  龔君彥律師
            黃雅婷律師
被      告  甲○○
            乙○○
上列聲請人因被告詐欺案件，不服臺灣高等法院檢察署檢察長駁
回再議之處分（99年度上聲議字第762號），聲請交付審判，本
院裁定如下：
    主  文
聲請駁回。
    理  由
一、按「告訴人不服上級法院檢察署檢察長或檢察總長認再議為
    無理由而駁回之處分者，得於接受處分書後10日內委任律師
    提出理由狀，向該管第一審法院聲請交付審判」，刑事訴訟
    法第258條之1第1項定有明文。經查，本件聲請人即告訴人
    丙○○係以被告甲○○、乙○○2人明知其等所屬之長鴻興
    廣告企劃有限公司承攬強威建設公司代銷桃園縣平鎮市○○
    路（陶園新世界）建地房屋乙案，所銷售之戶數根本未達11
    戶，卻仍佯稱上開房屋已銷售11戶，如果能銷售達15戶以上
    ，即可向弘威建設公司請款，每戶可抽取百分之5以上的服
    務費用，致聲請人陷於錯誤，以為僅差4戶即可向弘威建設
    公司請款，因而交付60萬元投資款票，而認被告甲○○、乙○○涉犯詐欺罪嫌，向臺灣臺北地方法院檢察署檢察官提出
    告訴，經該署檢察官於民國98年12月25日以98年度偵字第
    9205號為不起訴處分後，聲請人不服，乃聲請再議，經臺灣
    高等法院檢察署檢察長於99年4月30日以99年度上聲議字第
    762號處分認聲請人再議為無理由而駁回再議之聲請，該處
    分書並於99年6月7日本人領取後，於99年6月15日委任律師
    具狀向本院聲請交付審判等情，業經本院依職權調取上揭偵
    查卷證核閱無誤，並有蓋有收狀日期為99年6月15日之本院
    字第09138號收狀戳記之「刑事聲請交付審判理由狀」1份在
    卷可稽，則揆諸前揭規定所示並加計在途期間，聲請人向本
    院提起本件聲請，在程序上即屬適法，合先敘明。
二、按犯罪事實應依證據認定之，無證據不得認定犯罪事實，刑
    事訴訟法第154條第2項定有明文。又認定不利於被告之事實
    ，須依積極證據，苟積極證據不足為不利於被告事實之認定
    時，即應為有利於被告之認定。另聲請人之告訴，係以使被
    告受刑事訴追為目的，是其陳述是否與事實相符，仍應調查
    其他證據以資審認，有最高法院分別著有30年上字第816號
    判例及52年臺上字第1300號判例意旨足資參照。再按交付審
    判，係對於「檢察官不起訴或緩起訴裁量權」制衡之一種外
    部監督機制，法院僅就檢察官所為不起訴或緩起訴之處分是
    否正確加以審查，以防止檢察機關濫權，依此立法精神，交
    付審判審查之範圍不得逾越原告訴之界限，且同法第258 條
    第3項規定法院審查聲請交付審判案件時「得為必要之調查
    」，其調查證據之範圍，自應以偵查中曾顯現之證據為限：
    而同法第260條對於不起訴處分已確定或緩起訴處分期滿未
    經撤銷者得再行起訴之規定，其立法理由說明該條所謂不起
    訴處分已確定者，包括「聲請法院交付審判復經駁回者」之
    情形在內，是前述「得為必要之調查」，其調查證據範圍，
    更應以偵查中曾顯現之證據為限，不得就聲請人新提出之證
    據再為調查，亦不得蒐集偵查卷以外之證據，否則，將與刑
    事訴訟法第260條之再行起訴規定，混淆不清，亦將使法院
    僭越檢察官之職權，而有回復「糾問制度」之虞（臺灣高等
    法院91年4月25日刑庭會議法律問題研討意見參照）；且法
    院裁定交付審判，即如同檢察官提起公訴使案件進入審判程
    序，是法院裁定交付審判之前提，必須偵查卷內所存證據已
    符合刑事訴訟法第251條第1項規定「足認被告有犯罪嫌疑」
    而檢察官應提起公訴之情形，亦即該案件已經跨越起訴門檻
    ，否則，縱或法院對於檢察官所認定之基礎事實有不同之判
    斷，但如該案件仍須另行蒐證偵查始能判斷應否交付審判者
    ，因交付審判審查制度並無如同再議救濟制度得為發回原檢
    察官續行偵查之設計，法院仍應依同法第258條之3第2項前
    段之規定，以聲請無理由而裁定駁回。次按法院於審查交付
    審判之聲請有無理由時，除認為聲請人所指摘不利被告之事
    證未經檢察機關詳為調查或斟酌，或不起訴處分書所載理由
    違背經驗法則、論理法則或其他證據法則者外，不宜率予交
    付審判（法院辦理刑事訴訟案件應行注意事項第164條參照
    ）。至上開所謂聲請人所指摘不利被告之事證未經檢察機關
    詳為調查，係指聲請人所提出請求調查之證據，檢察官未予
    調查，且若經調查，即足以動搖原偵查檢察官事實之認定及
    處分之決定，倘調查結果，尚不足以動搖原事實之認定及處
    分之決定者，仍不能率予交付審判。
三、本件聲請交付審判意旨略以：被告甲○○、乙○○2人共同
    基於意圖為自己不法所有之犯意聯絡，於民國95年10月間某
    日，在臺北市○○○路○段上之真鍋咖啡店內，向聲請人丙○○佯稱：伊所屬之長鴻興廣告企劃有限公司承攬強威建設
    公司代銷桃園縣平鎮市○○路（陶園新世界）建地房屋乙案
    ，上開房屋已銷售11戶，如果能銷售達15戶以上，即可向弘
    威建設公司請款，每戶可抽取百分之五以上的服務費用，希
    望其能投資新臺幣（下同）60萬元云云，致聲請人陷於錯誤
    ，以為僅差4戶即可向弘威建設公司請款，因而匯60萬元予
    被告甲○○，並由被告甲○○開立60萬元之支票予告訴人作
    為投資保證，然依告證六以觀，被告2人至96年5月至多僅銷
    售8戶，依告證七以觀，被告至95年5月23日至多僅銷售7戶
    ，然檢察官於不起訴處分書並未交待。又被告尚挪用客戶黃
    憶湄支付之款項，檢察官也未調查。再者，關於聲請人所交
    付該張60萬元支票部分，檢察官未調查被告甲○○所指60
    萬元之款未撥下來、錢是用在工地究為何指云云。
四、按犯罪事實應依證據認定之，無證據不得認定犯罪事實，刑
    事訴訟法第154條第2定有明文。又告訴人之告訴，本以使被
    告受刑事訴追為目的，故其陳述是否與事實相符，自應調查
    其他證據，以資審認，不能遽採為斷罪之基礎。另按刑法第
    339條第1項之詐欺罪，係以行為人於行為時之始，即具為自
    己或第3人不法所有意圖，並有詐術之施用，因之使人陷於
    錯誤，而將本人或第3人之物交付，為其犯罪構成要件，即
    須行為人主觀上有不法所有之意圖，客觀上有詐術行為之實
    施，始能成立。而所謂以詐術使人交付財物，必須行為人確
    有施用詐術，被詐欺人因其詐術陷於錯誤，而交付之財物之
    因果關係。若行為人並未施用詐術，或所用方法不能認為詐
    術，或不致使人陷於錯誤，即不構成該罪，亦有最高法院46
    年台上字第260號判例意旨可資參照。
五、經查：
(一)依卷附聲請人提出之長鴻興廣告企劃有限公司承攬強威建設
    公司代銷龍潭建地房屋之代理銷售合約書觀之，於該合約書
    第8條第7項係規定：「第8條第1項之請款(即總成交底價金
    額達(含)5成時，服務費以百分之5計算)、總銷售未達15 戶
    時，甲方保留請款金額，並於達成銷售率時開放請領」，亦
    與聲請人於97年5月16日之告訴狀所指稱「被告甲○○於遊
    說伊投資時向伊表示按承銷合約約定總銷售戶未達15戶時不
    得請款」等情相符。又依聲請人丙○○於偵查中指稱：一開
    始被告甲○○表示係被告乙○○全權委託其處理此事，伊說
    投資案要有很詳細之計劃，被告甲○○才去找被告乙○○與
    伊碰面，被告乙○○與伊碰面後，即表示確有該投資計劃，
    並且係委託被告甲○○全權處理，而伊也有到工地與接待中
    心查證過，確有成屋，且成屋已建7成等語，是依聲請人所
    述，其於投資前確有至工地及接待中心查證過，且已有7成
    的成屋。再參以卷附聲請人提出之被告乙○○所代理之長鴻
    興廣告企劃有限公司與被告甲○○所屬之總合廣告事業有限
    公司於95年11月6日所簽之桃園縣平鎮市○○路陶園新世界
    銷售案合作協議書，第5條第2項係規定「15戶達到始可請款
    ( 目前已達11戶)」，佐以卷附被告乙○○所提出之「陶園
    新世界銷況表」顯示，至95年10月23日止，共有預訂12戶，
    其中2戶於同年7月間退訂，又2戶分別於同年11月退訂，1戶
    於96年1月間退訂，其餘均簽約完成，況證人謝祥平及李洪
    州2 人均證稱：曾到陶園新世界訂過房子，但是後來退訂及
    決定不買了等語，並有被告乙○○所提出之客戶購屋臨時預
    約單12紙在卷可佐，足認被告乙○○確有承攬上開陶園新世
    界房屋廣告並與被告甲○○合作銷售之事實，且被告乙○○
    與甲○○於聲請人投資時向聲請人陳述之內容，經核與聲請
    人前開指稱之內容亦大致相符，難認被告2人有何詐術之有
    。
(二)而依聲請人提出之告證六以觀，該文件係96年5月8日之請款
    明細表，尚無法證明聲請人於95年10月投資時銷售之情形，
    又依聲請人提出之告證七銷況表與被告乙○○所提出之「陶
    園新世界銷況表」互核觀之，聲請人提出之告證七銷況表並
    未列出已於95年7月間退訂之2戶、同年11月退訂之2戶及96
    年1月間退訂之1戶，且觀之卷附謝祥平、李洪州之客戶購屋
    臨時預約單可知，謝祥平係於7月2日預訂、95年7月16日退
    還訂金，李洪州係於95年12月9日預訂、嗣已退戶，此並未
    登載於聲請人提出之告證七銷況表上，而有登載在被告乙○○所提出之「陶園新世界銷況表」自明，是聲請人提出之告
    證七尚不足證明於95年10月底前已銷售且尚未退訂之戶數為
    多少，從而，聲請人前開所指均不足為被告2人不利之認定
    。況被告2人既有承攬上開房屋廣告及合作之事實，而聲請
    人亦有查證過上開工地及接待中心，亦確有證人表示訂屋後
    退訂之事實，尚難認被告2人邀聲請人投資之始有施用何詐
    術。依前開說明，被告2人之行為自不構成刑法詐欺罪之要
    件。是以，被告2人之行為既已不成立詐欺罪責，則聲請人
    所指被告甲○○所謂60萬元之款項未撥下來、錢是用在工地
    究係何指，檢察官未予調查，亦不足以動搖原偵查檢察官事
    實之認定及處分之決定，揆諸前開說明，仍不能率予交付審
    判。
(三)至聲請人主張被告乙○○另涉犯背信罪，及被告2人尚挪用
    客戶黃憶湄支付之款項而為，檢察官未予調查部分，因此部
    分涉及其他犯罪事實及罪名，揆諸前揭說明，此部分已逾越
    原不起訴處分之範圍，既未經檢察官為不起訴處分，聲請人
    就此部分聲請交付審判，自無理由。另聲請人聲請傳喚證人
    黃憶湄到庭調查云云，揆諸前揭說明，聲請交付審判之調查
    證據範圍，亦應以偵查中曾顯現之證據為限，不得就聲請人
    新提出之證據再為調查，是此部分之聲請，亦無理由，併予
    敘明。
(四)綜上所述，臺灣臺北地方法院檢察署檢察官以被告犯罪嫌疑
    不足而為不起訴處分，並經臺灣高等法院檢察署為駁回再議
    之處分，核與卷內現存事證並無不合，於法自無違誤。聲請
    意旨指摘駁回再議之處分認事用法當然違誤而聲請交付審判
    云云，為無理由，應予駁回。
據上論斷，應依刑事訴訟法第258條之3第2項前段，裁定如主文
。
中    華    民    國    99    年    7     月    29    日
                刑事第十六庭  審判長法  官  蔡守訓
                                    法  官  徐千惠
                                    法  官  羅月君
上正本證明與原本無異。
本裁定不得抗告。
                                    書記官  鄭淑丰
中    華    民    國    99    年    7     月    29    日

司法院資訊處製作；財團法人民間司法改革基金會備份。
